【裁判字號】    98,易,819
【裁判日期】    980507
【裁判案由】    竊盜
【裁判全文】
臺灣臺中地方法院刑事判決               98年度易字第819號
公  訴  人  臺灣臺中地方法院檢察署檢察官
被      告  甲○○
上列被告因竊盜案件，經檢察官提起公訴（98年度偵字第3618號）
，本院判決如下：
    主    文
甲○○竊盜，累犯，處有期徒刑伍月，如易科罰金，以新臺幣壹
仟元折算壹日。
    犯罪事實
一、甲○○前於民國91年間，因竊盜案件，經本院以91年度中簡
    字第2257號判處有期徒刑6月，緩刑3年確定；復於93年間，
    因竊盜案件，經本院以94年度中簡字第47號判處有期徒刑4
    月確定，於94年3月21日易科罰金執行完畢；上開緩刑並經
    撤銷，二案定應執行刑為有期徒刑6月，於94年5月31日易科
    罰金執行完畢。詎猶不知悔改，於96年8月20日晚上7時許，
    在臺中市○○區○○路3段159之8號前，見乙○○將所騎乘
    的機車停放在該處，到附近某處購物，並將其所有之裝有華
    碩牌筆記型電腦1臺【型號：W3J、顏色：灰黑、機台序號：
    65NOAGO17018，價值新臺幣（下同）3萬5000元）】之包包1
    只，置放於機車踏板上，疏未隨身帶走，竟意圖為自己不法
    之所有，趁機徒手竊取該臺筆記型電腦。得手後，騎乘車牌
    號碼不詳的機車逃逸。且於翌（9）日某時許，前往不知情
    之劉蒼松所經營的歐美電器服務公司，向劉蒼松佯稱由於渠
    兒子入伍服役，不需要該臺筆記型電腦，故以8,000元代價
    ，讓售與劉蒼松。嗣因乙○○發現遭竊，隨即報警偵辦，經
    警持續追查，發現劉蒼松有於97年6月9日，將該臺筆記型電
    腦送至華碩電腦股份有限公司維修，遂通知劉蒼松前往警分
    局說明，始循線查獲上情，並扣得上開筆記型電腦1臺（已
    發還由乙○○領回）。
二、案經臺北市政府警察局中正第一分局報告臺灣臺中地方法院
    檢察署檢察官偵查起訴。
    理    由
一、按被告以外之人於審判外之言詞或書面陳述，除法律有規定
    者外，不得作為證據，為刑事訴訟法第159條第1項定有明文
    。其立法本旨係以證人於審判外之言詞或書面陳述，屬於傳
    聞證據，此項證據，當事人無從直接對於原供述者加以詰問
    ，以擔保其真實性，法院亦無從直接接觸證人而審酌其證言
    之憑信性，違背直接審理及言詞審理之原則，除具有必要性
    及信用性情況之除外者外，原則上不認其有許容性，自不具
    證據能力；至所謂具有必要性及信用性情況者，例如刑事訴
    訟法第159條之1至第159條之5及第206條等情形，仍例外認
    其有證據能力。復按被告以外之人於審判外之陳述，經當事
    人於審判程序同意作為證據，法院審酌該言詞陳述或書面陳
    述作成時之情況，認為適當者，亦得為證據。當事人、代理
    人或辯護人於法院調查證據時，知有第159條第1項不得為證
    據之情形，而未於言詞辯論終結前聲明異議，視為有前項之
    同意，刑事訴訟法第159條之5定有明文。查證人乙○○、劉
    蒼松於警、偵訊之證述及卷附之買賣切結書、臺北市政府警
    察局中正第一分局刑案現場勘察報告及所附之現場照片4張
    、鑑定書1張、臺中市警察局第六分局96年8月23日中分六警
    偵字第0960029320號函、華碩皇家俱樂部檢修記錄單、贓物
    認領保管單、贓物照片4張等書證，雖屬被告以外之人於審
    判外之言詞及書面陳述，於本院準備程序時，被告、檢察官
    均表示對證據能力沒有爭執，嗣經本院於審理時提示上開證
    據資料，被告及檢察官均表示無意見，迄於言詞辯論終結前
    亦未聲明異議，可認為均同意作為證據，本院審酌該等證據
    之取得過程並無瑕疵，與本案待證事實間復具有相當之關聯
    性，以之為本案證據尚無不當，自得採為證據，合先敘明。
二、訊據被告甲○○固不否認其有將證人乙○○所有之筆記型電
    腦賣予證人劉蒼松等情，惟矢口否認有何竊盜犯行，並辯稱
    ：該部筆記型電腦，是伊96年8月20日下午5時許，騎機車行
    經臺中市○○區○○路三段北基加油站附近的一部自用小貨
    車車底下撿到的；向證人劉蒼松說是兒子所有，是因為怕證
    人劉蒼松會拒收該臺筆記型電腦，伊沒有竊盜云云。惟查：
(一)、本案被害人即證人乙○○所有之上開裝有筆記型電腦之包包
    1只，於96年8月20日晚上7時許，在臺中市○○區○○路3段
    159之8號前停放之機車腳踏板處遭人竊取；而被告於翌日即
    96年8月21日將該臺筆記型電腦以8000元賣予證人劉蒼松等
    事實，業據被告供承不諱，並有據證人乙○○、劉蒼松於警
    、偵訊及證人乙○○於本院審理時證述綦詳，復有買賣切結
    書、臺北市政府警察局中正第一分局刑案現場勘察報告及所
    附之現場照片4張、鑑定書1張、臺中市警察局第六分局96年
    8月23日中分六警偵字第0960029320號函、華碩皇家俱樂部
    檢修紀錄表、贓物認領保管單、贓物照片4張在卷可稽，堪
    認為真。
(二)、被告雖否認竊盜犯行，並以前詞置辯。據被告於本院審理時
    陳稱，伊係於96年8月20日下午5時許，在一臺自用小貨車車
    底下拾獲等語（見本院卷第13頁反面、第27頁），然查，證
    人乙○○該臺筆記型電腦係在97年8月20日晚上7時許遭竊，
    為證人於警、偵訊及本院審理時證述明確（見警卷第3頁反
    面、偵查卷第8頁、本院卷第24頁反面），而核證人乙○○
    與被告並無恩怨，且被告直至本院始陳稱其拾獲之時間，證
    人乙○○斷無預見被告之供述，而故意為不實證述之可能，
    是證人乙○○指訴其遭竊之時間，應無虛捏，堪予採信。因
    而，被告所稱其拾得上開筆記型電腦時，證人乙○○之上開
    筆記型電腦尚未失竊，顯見被告前揭所辯，已與事實不符，
    自難逕採。又據證人乙○○證稱：因其下車買東馬上回來，
    即將筆記型電腦放在機車腳踏板上，上開筆記型電腦有用一
    個包包裝起來，剛要進去商店買東西時，有看見有一騎機車
    之人從其機車腳踏板拿走該臺筆記型電腦，且在其機車附近
    並未見停放有自用小貨車等語（見本院卷第24頁反面），是
    可排除上開筆記型電腦係自行滑落於路邊，或掉到自用小貨
    車車底之可能性。又衡以上開筆記型電腦失竊當時其外觀狀
    況良好，亦據證人乙○○於本院證述明確（見本院卷第25頁
    ），是如有人專程竊取上開筆記型電腦，當不至於竊取後，
    立即再將之丟棄於某自用小貨車之車底，而再為被告拾得之
    理，被告辯稱係自一自用小貨車車底拾得云云，顯然悖於常
    情。再者，一般人如在路旁拾獲一包包，通常會在現場先打
    開看係何物，再決定是否拿到警局或為其他處理，然據被告
    於本院稱：伊自該自用小貨車車底拾獲該包包時時，並未當
    場打開，而是騎車至約離自用小貨車300公尺附近之土地公
    廟打開後才發現是一臺筆記型電腦，然後就帶回去等語（見
    本院卷第26頁反面），此舉亦與一般人在路旁拾獲東西之反
    應不同，則被告第一時間拿取該裝有筆記型電腦之包包一只
    ，先騎離現場約300公尺後，始打開查看包包內容為何，顯
    係基於竊取而心虛之心理所致，足徵被告辯稱上開筆記型電
    腦係在一自用小貨車撿到的等語，並非實在。又查，被告於
    翌日將上開筆記型電腦以8000元之代價賣予證人劉蒼松，並
    向證人劉蒼松聲稱係因其兒子要當兵，用不到筆記型電腦，
    而未向證人劉蒼松表明該臺筆記型電腦係拾獲等語，亦有證
    人劉蒼松於警、偵訊證述在卷（見警卷第5頁反面、偵查卷
    第8頁），則被告向證人劉蒼松佯稱係其兒子所有，因入伍
    服役，已用不著云云，顯係恐證人劉蒼松懷疑該筆記型電腦
    係伊竊取之贓物而拒絕買受所編織之說詞，益徵，上開筆記
    型電腦確係被告竊取而亟欲脫手變現之心理，至為顯然。被
    告前揭辯稱該臺筆記型電腦是在自用小貨車車底拾得，而非
    其竊取云云，顯違背一般生活經驗及常情，殊難採信，本案
    被告確有於前揭時、地竊取證人乙○○之裝有筆記型電腦之
    包包1只之事實，應屬無訛。末查，雖證人乙○○於本院審
    理時，經命其當場指認其案發當日所見竊取上開筆記型電腦
    之機車騎士是否為被告乙節，據證人乙○○所描述之竊取之
    人身型、體格、年齡，均與被告有間，然衡以本案案發距今
    已經過相當時日，且案發當時係夜間7時許，為日落時分，
    證人乙○○所見之行竊之機車騎士，頭戴全罩式安全帽，行
    竊時仍乘坐於機車上，且竊取時間甚短，與竊賊亦有相當之
    距離（見本院卷第24頁反面），衡情，尚難窺得行竊者之完
    整面貌及身型，並責其為正確無誤之描述，是以證人乙○○
    證述其所見之行竊者身型與被告未完全符合乙節，尚難據以
    為被告有利之認定，附此說明。
(三)、綜上所述，本案事證明確，被告竊盜犯行，洵堪認定，應依
    法論科。
三、核被告甲○○所為，係犯刑法第320條第1項之普通竊盜罪。
    被告前於91年間，因竊盜案件，經本院以91年度中簡字第22
    57號判處有期徒刑6月，緩刑3年確定；復於93年間，因竊盜
    案件，經本院以94年度中簡字第47號判處有期徒刑4月確定
    ，於94年3月21日易科罰金執行完畢；上開緩刑並經撤銷，
    二案定應執行刑為有期徒刑6月，於94年5月31日易科罰金執
    行完畢之事實，有臺灣高等法院被告前案紀錄表在卷可稽，
    其前受有期徒刑執行完畢，5年以內故意再犯本件有期徒刑
    以上之罪，構成累犯，應依刑法第47條第1項之規定，加重
    其刑。爰審酌被告不思以正當途徑獲取財物，對被害人造成
    財產上之損失，對於社會治安危害非微，犯後復否認犯行，
    飾詞狡辯，未見悔意，惟念及犯罪所得非鉅，竊取之筆記型
    電腦壹台已發還予被害人，被害人於本院審理並表示布望對
    被告從輕量刑之意見，及其犯罪之動機、目的及手段等一切
    情狀，量處如主文所示之刑，並諭知易科罰金之折算標準。
據上論斷，應依刑事訴訟法第299條第1項前段，刑法第320條第1
項、第47條第1項，刑法施行法第1條之1第1項、第2項前段，判
決如主文。
本案經檢察官丙○○到庭執行職務
中    華    民    國    98    年    5     月    7    日
                  刑事第三庭  審判長法  官  周瑞芬
                                    法  官  楊曉惠
                                    法  官  李慧瑜
以上正本證明與原本無異。
如不服本判決應於收受判決後10日內向本院提出上訴書狀，並應
敘述具體理由；其未敘述上訴理由者，應於上訴期間屆滿後20日
內向本院補提理由書（均須按他造當事人之人數附繕本）「切勿
逕送上級法院」。
                                    書記官  陳青瑜
中    華    民    國    98    年    5     月    7    日
附錄論罪科刑法條
中華民國刑法第320條
意圖為自己或第三人不法之所有，而竊取他人之動產者，為竊盜
罪，處5年以下有期徒刑、拘役或5百元以下罰金。
意圖為自己或第三人不法之利益，而竊佔他人之不動產者，依前
項之規定處斷。
前二項之未遂犯罰之。


司法院資訊處製作；財團法人民間司法改革基金會備份。
